【裁判字號】    89,上訴,3196
【裁判日期】    890803
【裁判案由】    過失致死
【裁判全文】
臺灣高等法院刑事判決                  八十九年度上訴字第三一九六號
    上  訴  人
    即  被  告  丙○○
                方文君
    上  訴  人
    即  被  告  己○○
    選任辯護人  陳政峰
右上訴人，因過失致死案件，不服臺灣台北地方法院，八十九年度訴字第八六二號，
中華民國八十九年八月三日第一審判決（起訴案號：臺灣台北地方法院檢察署八十九
年偵字第一八六二號）提起上訴，本院判決如左：
    主      文
上訴駁回。
    事      實
上訴人即被告己○○前曾於民國（以下同）八十年間因犯偽造有價證券罪，經本院判
處有期徒刑三年確定，於八十六年二月三日縮刑期滿視為執行完畢，仍不知悔改，係
台灣豪族營造股份有限公司（以下稱台灣豪族公司）經理，為該公司所承包台北市立
信義國小校園綠化整地工程工地之負責人；已成年之戊○○（未據起訴）為工地現場
之監工，受己○○之指揮監督。上訴人即被告丙○○係鏟土機駕駛，均係從事業務之
人。於八十九年一月七日上午，丙○○受僱從事上開校園操場之整地工程時，己○○
因事未至工地現場，僅囑戊○○交待丙○○施工區域及項目，並未注意囑戊○○要找
人在場監看或設置圍籬等安全措施，戊○○身為工地現場之監工，亦漫不經心，並未
注意採取任何安全防護措施，且依當時情況並無不能注意之情形。同日上午九時二十
幾分許，為該國小下課休息時間，適有一年七班學生陳昱全因為好奇，加上年幼不知
危險性，而跑至丙○○所駕駛之鏟土機後面約一、二公尺處觀看鏟土機施工情形，因
無人在場監工以防危險，丙○○亦疏未注意工地週遭之狀況，及該時段係下課時間學
生多在工地附近玩耍，應隨時提高警覺，以策安全，且依當時情況並無不能注意之情
事，仍照常進行前進後退之鏟土工作，詎於鏟土機後退時，鏟土機之左後方撞到陳昱
全，陳童因而倒地，鏟土機之左後輪再壓到陳童胸腹部，經送醫急救，延至同日上午
十時十五分許，陳童終因受重物壓迫血胸致死。丙○○於犯罪未發覺前，向警方自首
並接受裁判。案經死者之父母乙○○、丁○○訴由台北市政府警察局信義分局移送台
灣台北地方法院檢察署檢察官偵查起訴。
    理      由
一、訊據上訴人即被告己○○對於右揭事實供承不諱。上訴人即被告丙○○則除辯稱
    ：伊的職業是開卡車，開剷土機非伊業務，是老闆叫伊開，伊才去開云云外，對
    於右揭事實亦坦承不諱，核與證人戊○○、甲○○、王泓文、洪全憶、鄭福來等
    供證之情節相符，復有現場照片多幀及履勘現場筆錄附偵查卷可稽。而被害人陳
    昱全確係因本件車禍（剷土機創），胸腹部遭重物壓迫，血胸致死，亦經檢察官
    督同法醫師相驗屬實，製有勘驗筆錄、相驗屍體證明書、驗斷書等在卷足憑。是
    被告等之過失行為與被害人之死亡間具有相當因果關係。被告等之犯行應堪認定
    。次按刑法上所謂之業務，係指以反覆同種類之行為為目的之社會活動而言，故
    一人不以一種業務為限，如一人同時兼有兩種以上之業務，而在某一種事務上有
    不慎致人於死之行為者，即應負其業務過失致人於死之罪責，最高法院著有六十
    九年台上字第四０四七號判例可資參照。查被告丙○○既係受僱擔任本案剷土機
    之駕駛，剷土機駕駛自屬其業務，並不因其平常係駕駛卡車而有異，所辯核係卸
    責之詞，委無足採，從而其等事證明確，被告等犯行均堪認定。
二、原審法院核上訴人即被告等所為，均係犯刑法第二百七十六條第二項之業務過失
    致死罪。被告己○○有如事實欄所述之犯罪科刑及執行情形，有台灣高等法院檢
    察署刑案紀錄簡覆表一件在卷可徵，其於五年以內再犯本件有期徒刑以上之罪，
    係為累犯，應加重其刑。被告丙○○係於犯罪未發覺前，向警方自承其犯罪，亦
    據證人即本案承辦警員周俊雄於原審到庭結證無訛，應依刑法第六十二條之規定
    減輕其刑。因而援引上開法條及有關法律之規定，併審酌被告丙○○、己○○業
    與被害人家屬達成和解，有和解書二紙在卷足徵，及渠等之素行，過失程度之輕
    重，犯罪後之態度等一切情狀，量處丙○○有期徒刑一年，己○○有期徒五月，
    資為懲治。經核，認事用法量刑，胥無不當。上訴人丙○○上訴意旨謂原判決量
    刑過重，失所平允；上訴人己○○上訴意旨謂非屬其業務監督範圍，其亦無何過
    失可言云云，俱非有理由，均予駁回。
據上論斷，應依刑事訴訟法第三百六十八條，判決如主文。
本案經檢察官陳維練到庭執行職務。
中    華    民    國    八十九    年     十二       月     十四         日
                      臺灣高等法院刑事第一庭
                              審判長法  官  李  相  助
                                    法  官  蔡  光  治
                                    法  官  王  振  興
右正本證明與原本無異。
如不服本判決應於收受送達後十日內向本院提出上訴書狀，其未敘述上訴之理由者並
得於提起上訴後十日內向本院補提理由書（均須按他造當事人之人數附繕本）。
                                    書記官  賴  淑  真
中    華    民    國    八十九    年     十二       月     十五         日
附錄：本案論罪科刑法條全文
刑法第二百七十六條
從事業務之人，因業務上之過失犯前項之罪者，處五年以下有期徒刑或拘役，得併科
三千元以下罰金。


司法院資訊處製作；財團法人民間司法改革基金會備份。
